【裁判字號】    92,家抗,127
【裁判日期】    920429
【裁判案由】    指定遺產管理人
【裁判全文】
臺灣高等法院民事裁定                            九十二年度家抗字第一二七號
    抗  告  人  乙○○
    代  理  人  蕭孟安
右抗告人因相對人甲○○聲請指定遺產管理人事件，對於中華民國九十一年七月十九
日臺灣基隆地方法院九十二年度家抗字第一二七號所為裁定提起抗告，本院裁定如左
：
    主    文
抗告駁回。
抗告程序費用由抗告人負擔。
    理    由
一、本件相對人甲○○聲請意旨略以：伊係台北縣貢寮鄉○○○○段二○八、二一二
    －一、二二一、二二二地號土地之共有人，該四筆土地之另一名共有人簡阿澤除
    與伊共有上開土地外，其名下尚有同段二一六號土地與伊所有之二一七號土地相
    鄰。惟上述土地之登記名義人簡阿澤早於日據時代昭和十八年（即民國三十二年
    ）一月三十一日死亡，依法其財產應由其養子簡金通繼承。但簡金通亦於民國（
    下同）三十七年五月二十一日因病亡故，且其身後除未就上述簡阿澤之土地辦理
    繼承登記外，亦無任何繼承人可資繼承上開土地。伊既為土地之共有人，且有土
    地與簡阿澤名下之土地相鄰，就上述土地之開發、利用有利害關係，為利害關係
    人，則本件被繼承人簡金通之繼承人有無不明，其亦無親屬會議依民法第一千一
    百七十七條規定選任遺產管理人，伊自得依民法第一千一百七十八條第二項、非
    訟事件法第七十八條第一項前段之規定，聲請選任財政部國有財產局為被繼承人
    簡金通之遺產管理人等語。
二、原法院以相對人甲○○主張之事實，業據提出土地登記謄本、
    代土地登記簿影本、日據時代
    抗告人乙○○雖謂伊為簡金通之繼承人，惟本件法院僅就證據為形式審查，對實
    體爭執無審酌必要，乃指定財政部國有財產局為被繼承人簡金通之遺產管理人。
三、抗告意旨則以：簡金通之被繼承人簡阿澤因病於三十二年去世，於簡阿澤病歿前
    ，為使其死後有人祭祀及得承繼其所遺財產，乃由其兄簡阿派將所生之子簡金通
    ，於三十一年十一月八日過房予簡阿澤，簡金通時年不及六歲，嗣其養親簡阿澤
    未幾即病歿，簡金通胥賴其本生父母簡阿派、簡吳廉撫育照顧，並為求符合事實
    上親子關係，乃於台灣光復前使簡金通「歸宗」，而恢復與本生家之法律關係，
    此由戶政機關在
    故簡金通死亡後，其遺產應由其本生父母簡阿派、簡吳廉二人繼承，後簡阿派、
    簡吳廉先後死亡，其二人所留遺產則由其子女即抗告人等繼承之，是本件並無繼
    承開始時繼承人有無不明之情形，無依民法第一千一百七十七條、第一千一百七
    十八條聲請指定遺產管理人及催告繼承人承認繼承程序之餘地云云。
四、按繼承開始時，繼承人有無不明，而無親屬會議或親屬會議未於一個月內選任遺
    產管理人者，利害關係人得聲請法院選任遺產管理人，民法第一千一百七十七條
    、第一千一百七十八條第二項分別定有明文。查台北縣貢寮鄉○○○○段二○八
    、二一二－一、二二一、二二二地號土地之共有人簡阿澤於日據時期昭和十八年
    ，其遺產應由簡金通繼承，嗣簡金通亦於三十七年五月二十一日因病亡故，惟其
    並未就簡阿澤之土地辦理繼承登記，且無任何繼承人可資繼承，此據相對人甲○
    ○提出
    前簡金通業已歸宗，恢復與本生家之法律關係，伊係簡金通之繼承人云云，並舉
    澤養子」身分記載之刪除，其意義如何，並非無爭議，是簡金通繼承人有無，即
    屬不明，且無親屬會議選任管理人，則原法院指定財政部國有財產局為簡金通之
    遺產管理人，核與前揭規定相符，尚無違誤。抗告意旨仍執詞爭執，請求廢棄原
    裁定，難認有理由，應予駁回。
五、據上論結，本件抗告為無理由，依非訟事件法第八條第二項、民事訴訟法第四百
    九十二條第一項、第七十八條，裁定如主文。
中      華      民      國    九十二    年      四      月    二十九    日
                              民事第十七庭
                                  審判長法  官  鄭  雅  萍
                                        法  官  呂  太  郎
                                        法  官  許  文  章
右正本係照原本作成。
不得再抗告。
中      華      民      國    九十二    年      五      月      五      日
                                        書記官  陳  明  俐


司法院資訊處製作；財團法人民間司法改革基金會備份。
